臺灣高等法院高雄分院刑事判決
                                    110年度上訴字第512號
上  訴  人
即  被  告  鄭立彬



選任辯護人  黃進祥律師（法扶律師）
上列上訴人因毒品危害防制條例案件，不服臺灣高雄地方法院10
9年度訴字第700號，中華民國110年2月26日第一審判決（起訴案
號：臺灣高雄地方檢察署109年度偵字第8140、19154號），提起
上訴，本院判決如下：
    主  文
上訴駁回。
鄭立彬緩刑伍年。並應接受法治教育課程肆場次，及應向執行檢
察官指定之政府機關、政府機構、行政法人、社區或其他符合公
益目的之機構或團體提供壹佰貳拾小時之義務勞務。緩刑期間付
保護管束。
    事  實
一、鄭立彬主觀上預見白色結晶可能含有第三級毒品2-fluorode
     schloroketamine 成分，亦預見毒品咖啡包可能含有第三
    級毒品3,4-亞甲基雙氧苯基乙基胺丁酮（Eutylone）及芬納
    西泮（Phenazepam）、第四級毒品硝西泮（Nitrazepam）成
    分，均不得販賣，竟意圖營利，基於販賣第三級、第四級毒
    品之不確定故意，於民國109年4月8日某時，經楊品哲（未
    據起訴）介紹而透過通訊軟體微信與佯裝買家之員警郭嘉靜
    相約毒品交易，雙方合意以新臺幣（下同）8800元之價格，
    買賣6包彩虹惡魔咖啡包、1包天使咖啡包及3公克愷他命，
    並約定在高雄市○○區○○○路000號之「中華賓士高屏展示中心
    」附近會面。嗣於同日15時許，鄭立彬依約前往上開地點附
    近之高雄市ＯＯ區ＯＯ街OO巷，將毒品放在塑膠袋內並置放於草
    地上，向到場佯裝為買家之員警郭嘉靜表示交付價金後再自
    行拿取毒品，員警郭嘉靜交付價金後即表明身分將鄭立彬逮
    捕而未遂，並當場扣得如附表所示之物。
二、案經內政部警政署高雄港務警察總隊報告臺灣高雄地方檢察
    署檢察官偵查起訴。
    理  由
壹、證據能力：
    按被告以外之人於審判外之言詞或書面陳述，屬傳聞證據，
    原則上不得作為證據；惟按被告以外之人於審判外之陳述，
    雖不符刑事訴訟法第159條之1至第159條之4之規定，而經當
    事人於審判程序同意作為證據，法院審酌該言詞陳述或書面
    陳述作成時之情況，認為適當者，亦得為證據，刑事訴訟法
    第159條第1項、第159條之5第1項分別定有明文。查本判決
    所引用屬於傳聞證據之部分，均已依法踐行調查證據程序，
    且檢察官、上訴人即被告鄭立彬（下稱被告）、辯護人於本
    院審理時，均明示同意有證據能力（見本院卷第102至104頁
    ），基於尊重當事人對於傳聞證據之處分權，及證據資料愈
    豐富愈有助於真實發現之理念，本院審酌該等證據作成時情
    況，並無違法取證之瑕疵，復與本件具有關聯性，且無顯不
    可信之情形，以之作為證據應屬適當，自均有證據能力。
貳、實體方面：
一、認定犯罪事實所憑證據及理由：
  ㈠前揭事實，業據被告於警詢、偵查、原審及本院審理時，均
    坦承不諱（見警一卷第5至16頁；偵8140號卷第19至20頁、
    第23至24頁；聲羈127號卷第20頁；訴700號卷第62頁；本院
    卷第100、101、126頁），核與證人楊品哲於警詢之證述（
    見警一卷第23至28頁）情節，大致相符，並有109年4月8日
    高雄港務警察總隊員警郭嘉靜製作之職務報告書、被告與證
    人楊品哲之109年4月8日微信對話紀錄截圖、被告與警方之1
    09年4月8日微信對話紀錄截圖、證人楊品哲與警方之109年3
    月27日至109年3月28日及109年4月8日微信對話紀錄截圖、
    高雄港務警察總隊刑事警察隊109年4月8日搜索扣押筆錄、
    扣押物品目錄表、收據、毒品初步檢驗報告單及檢驗結果情
    形、現場蒐證照片、扣案物照片、高雄市立凱旋醫院109年7
    月17日高市凱醫驗字第65006號濫用藥物成品檢驗鑑定書、
    內政部警政署刑事警察局109年8月14日刑鑑字第1090063710
    號鑑定書、法務部法醫研究所109年5月8日法醫毒字第10961
    02764號毒物化學鑑定書（見警一卷第1至2、17至22、29至3
    2、34至40、42至49、55至61頁；警二卷第32、38至39、41
    頁；偵19154號卷第17至18頁）可佐，及如附表所示之物扣
    案可證，足認被告上開任意性自白與事實相符，堪以採信。
  ㈡被告販賣上開毒品，可按販賣數量獲取相當之利潤，業據其
    於警詢及審理時供承在卷（見警一卷第15頁；訴700號卷第1
    04頁）。顯見被告主觀上確有營利之意圖甚明。
  ㈢綜上所述，本案事證明確，被告犯行，洵堪認定，應依法論
    科。
二、論罪
  ㈠按行為後法律有變更者，適用行為時之法律，但行為後之法
    律有利於行為人者，適用最有利於行為人之法律，刑法第2
    條第1項定有明文，此乃規範行為後法律變更所生新舊法比
    較適用之準據法。該條規定所稱「行為後法律有變更者」，
    係指犯罪構成要件有擴張、減縮，或法定刑度有變更等情形
    ，故行為後應適用之法律有上述變更之情形者，法院應綜合
    其全部罪刑之結果而為比較適用。本案被告行為後，經總統
    於109年1月15日公布修正之毒品危害防制條例第4條、第17
    條，自同年7月15日起生效施行。毒品危害防制條例第4條第
    3項、第4項、第17條第2項於修正前規定：「製造、運輸、
    販賣第三級毒品者，處7年以上有期徒刑，得併科新臺幣700
    萬元以下罰金」、萬元以下罰金」、「製造、運輸、販賣第
    四級毒品者，處5年以上12年以下有期徒刑，得併科新臺幣3
    00萬元以下罰金。」、「犯第4條至第8條之罪於偵查及審判
    中均自白者，減輕其刑」；修正後則規定：「製造、運輸、
    販賣第三級毒品者，處7年以上有期徒刑，得併科新臺幣100
    0萬元以下罰金」、「製造、運輸、販賣第四級毒品者，處5
    年以上12年以下有期徒刑，得併科新臺幣500萬元以下罰金
    。」、「犯第4條至第8條之罪於偵查及歷次審判中均自白者
    ，減輕其刑」，並於同條例第9條增列第3項規定：「犯前5
    條之罪而混合2種以上之毒品者，適用其中最高級別毒品之
    法定刑，並加重其刑至2分之1。」經整體比較新、舊法之結
    果，修正後之規定將罰金刑之金額提高，並限縮第17條第2
    項減輕其刑規定之範圍，及增列第9條第3項規定，以修正後
    毒品危害防制條例第4條第3項、第4項、第17條第2項及增列
    之同條例第9條第3項規定，並未較有利於被告，是依刑法第
    2條第1項前段規定，被告本案犯行自應適用行為時即修正前
    毒品危害防制條例第4條第3項、第4項、第17條第2項規定論
    處。
  ㈡按刑法第13條第1項明定：行為人對於構成犯罪之事實，明知
    並有意使其發生者為故意。同條第2項明定：行為人對於構
    成犯罪之事實，預見其發生，而其發生並不違背其本意者，
    以故意論。蓋以認識為犯意之基礎，無認識即無犯意可言，
    但不論其為「明知」或「預見」，皆為故意犯主觀上之認識
    ，只是認識之程度強弱有別，行為人有此認識進而有「使其
    發生」或「任其發生」之意思，則形成犯意，前者為確定故
    意或直接故意，後者為不確定故意或間接故意（最高法院96
    年度台上字第4808號判決意旨參照）。被告與喬裝買家之員
    警合意買賣之毒品固然是第三級毒品愷他命，而非扣案如附
    表編號1所示成分之第三級毒品，然被告意在販賣第三級毒
    品，縱使其種類與約定不符，亦不違背其本意，此經被告於
    審理中坦承不諱（見訴700號卷第104頁）。另被告意在販賣
    含有毒品成分之咖啡包，至於該咖啡包究竟含有第三級毒品
    或第四級毒品或兼含此二級別毒品，亦在所不問，同屬不違
    背其本意，堪認被告具有販賣第三級及第四級毒品之不確定
    故意。
  ㈢又刑事偵查技術上所謂的「釣魚」者，則指對於原已犯罪或
    具有犯罪故意的人，司法警察於獲悉後，為取得證據，以設
    計引誘的方式，佯為對合行為，使其暴露犯罪事證，待其著
    手於犯罪行為的實行時，予以逮捕、偵辦者而言。此種「釣
    魚」，因屬偵查犯罪技巧的範疇，並未違反憲法對於基本人
    權的保障，且於公共利益的維護有其必要性，故所蒐集的證
    據資料，自可具有證據能力。從而，因犯罪行為人主觀上原
    即有犯罪的意思，倘客觀上又已著手於犯罪行為之實行時，
    自得成立未遂犯（最高法院107年度台上字第4391號判決意
    旨參照）。查本案被告向員警郭嘉靜傳送欲販賣毒品之訊息
    ，經警佯裝買家並相約交易，嗣被告依約攜帶毒品至約定地
    點交付毒品、收取價金時為警查獲等情，業如前述，堪認被
    告本即有販賣上開毒品之犯意，且已著手實行販賣毒品之構
    成要件行為，惟因該員警實際並無購買毒品之真意，致被告
    販賣毒品之行為並未完成，應屬未遂。
  ㈣是核被告所為，係犯修正前毒品危害防制條例第4條第6項、
    第3項、第4項之販賣第三級、第四級毒品未遂罪。被告同時
    販賣第三級毒品愷他命及含有第三級毒品與第四級毒品之毒
    品咖啡包，其係以一販賣行為，同時觸犯修正前販賣第三級
    毒品未遂罪及販賣第三級、第四級毒品未遂罪，為想像競合
    犯，應從一重以販賣第三級毒品未遂罪處斷。起訴書記載被
    告基於販賣第三級毒品愷他命之犯意乙節，尚有誤會。本件
    無證據證明被告販賣第三級毒品前持有之第三級毒品愷他命
    、咖啡包數量，達純質淨重20公克以上；或販賣第四級毒品
    前持有之第四級毒品咖啡包數量，達純質淨重5公克以上，
    是被告本次販賣前持有第三級、第四級毒品之行為，無為販
    賣行為所吸收之問題，併予敘明。
  ㈤被告已著手於販賣第三級、第四級毒品犯行之實行而不遂，
    為未遂犯，爰依刑法第25條第2項規定，按既遂犯之刑減輕
    之。又被告於偵查及審判中均自白上開販賣第三級、第四級
    毒品之犯行，已如前述，爰依修正前毒品危害防制條例第17
    條第2項規定減輕其刑。被告本件犯行同時有毒品危害防制
    條例第17條第2項、刑法第25條第2項之2種減輕事由，爰依
    刑法第71條第2項，遞減其刑。
  ㈥本件被告無刑法第59條酌減其刑規定之適用：
  1.按「刑法第59條之酌量減輕其刑，必於犯罪之情狀，在客觀
    上足以引起一般同情，認為即予宣告法定低度刑期，猶嫌過
    重者，始有其適用，至於被告無前科，素行端正，子女眾多
    等情狀，僅可為法定刑內從輕科刑之標準，不得據為酌量減
    輕之理由。」（最高法院51年台上字第899號判例要旨參照
    ），又「刑法第59條所定之酌量減輕其刑，必須犯罪另有特
    殊之原因與環境，在客觀上足以引起一般同情，認為即予宣
    告法定最低度刑期猶嫌過重者，始有其適用」（最高法院10
    7年度台上字第1325號判決要旨參照）。
  2.查毒品戕害國人身心健康，且嚴重影響社會治安，故政府立
    法嚴禁販賣第三級、第四級毒品，並以高度刑罰來遏止毒品
    氾濫之問題，惟被告知悉毒品為政府嚴令所禁止，仍販賣第
    三級、第四級毒品未遂，顯見被告並未考慮販賣第三級、第
    四級毒品，對社會、國人之不良影響，害人害己，使施用者
    成癮，陷入不可自拔之困境，且影響國家整體之未來至深且
    鉅；復酌以本件並無積極事證足認被告為上開販賣第三級、
    第四級毒品未遂之犯行時，有何特殊之原因與環境，在客觀
    上足以引起一般人同情；再修正前販賣第三級毒品罪之法定
    刑為7年以上有期徒刑（販賣第三級毒品）、5年以上12年以
    下有期徒（販賣第四級毒品），不若販賣海洛因罪之法定刑
    為死刑或無期徒刑之僵化，其法定刑具有相當之彈性，是考
    量其犯罪情節、態樣、動機及手段，本件被告尚無情輕法重
    而顯可憫恕之情事，且仍符合罪刑相當性原則，是自無從依
    刑法第59條規定酌減其刑。上訴意旨主張：被告有刑法第59
    條規定之適用云云，亦無可採。
三、上訴之論斷：
  ㈠原審認被告罪證明確，因而適用毒品危害防制條例第4條第6
    項、第3項、第4項（修正前）、第17條第2項（修正前），
    刑法第11條、第25條第2項，刑法施行法第1條之1規定，審
    酌被告明知毒品戕害施用者身心健康，一旦染癮，難以戒除
    ，常使施用者經濟地位發生實質改變而處於劣勢，不僅影響
    正常生活，且為持續獲得毒品，或衍生其他犯罪，足使社會
    施用毒品人口增加，而相對提高社會成本，減損勞動生產力
    ，影響社會層面至深且鉅，嚴重破壞社會治安，向為政府嚴
    令禁止流通之違禁物，竟販賣毒品牟利，且其販賣之毒品種
    類達兩種以上，販售之金額亦非低，所為實應非難。惟念及
    被告年紀尚輕，且犯後坦承犯行，態度尚可，無前科紀錄，
    復考量本案販賣毒品數量及預計所獲利益，終究與大盤出售
    數量龐大之毒品以牟取暴利之情形有別。再兼衡被告自述國
    中肄業、從事大理石美容行業、月薪約2萬5000元、未婚無
    子女，現與父親同住等情（見訴700號卷第101頁）之智識程
    度、經濟暨生活狀況等一切情狀，爰就被告所犯之罪，量處
    有期徒刑1年10月。復敘明扣案如附表編號1至8所示之毒品
    ，均係被告所有，業據被告供述在卷（見訴700號卷第63頁
    ），爰依刑法第38條第1項規定，宣告沒收。扣案如附表編
    號9所示之IPHONE廠牌（序號：000000000000000；內含門號
    0000000000號SIM卡1枚）行動電話1支，係被告所持用且供
    販賣毒品所用之物，為其所自承（見訴700號卷第63頁），
    屬供犯罪所用之物，爰依毒品危害防制條例第19條第1項規
    定，宣告沒收。經核原判決認事用法，並無不合，量刑亦已
    斟酌刑法第57條各款所列情狀，而未逾越法定範圍，亦未濫
    用其職權，應屬適當。被告上訴意旨，主張本罪有刑法第59
    條酌減其刑規定之適用，並請求從輕量刑，為無理由，應予
    駁回。
  ㈡查被告未曾受有期徒刑以上刑之宣告，有臺灣高雄地方檢察
    署刑案資料查註紀錄表暨臺灣高等法院被告前案紀錄表各一
    份附卷可稽（見偵19154號卷第11頁；本院卷第39至40頁）
    ，被告OO年OO月出生，於109年4月8日本件行為時，甫滿18
    歲餘，年紀尚輕，此次被告其因正常工作收入不敷生活所需
    ，且一時失慮，致為本件犯行，並參以刑罰之目的本在教化
    與矯治，而非應報，本院斟酌上情，認被告經此偵審程序及
    受科刑之教訓後，當知所警惕，信無再犯之虞；況刑罰制裁
    之積極目的，在預防犯人之再犯，對於初犯且惡性未深、天
    良未泯者，若因觸法即置諸刑獄，實非刑罰之目的，是本院
    認所宣告之刑以暫不執行為適當，應依刑法第74條第1項第1
    款之規定，宣告緩刑5年。惟審酌被告於本件違法之情節，
    及為重建其正確法治觀念，能深切記取教訓，使其於緩刑期
    內能深自警惕，爰依刑法第74條第2項第5款之規定，命被告
    應於緩刑期間，向執行檢察官指定之政府機關、政府機構、
    行政法人、社區或其他符合公益目的之機構或團體，提供12
    0小時之義務勞務，以勵自新；又為使被告於緩刑期間內，
    能深知戒惕，除努力避免緩刑之宣告遭撤銷，再審酌被告所
    犯情節，認緩刑有附加條件之必要，併宣告其應接受法治教
    育課程4場次，以期導正其正確法律觀念。另依刑法第93條
    第1項第2款之規定，併予宣告在緩刑期間付保護管束，俾能
    由觀護人予以適當督促，並發揮附條件緩刑制度之立意，及
    避免短期自由刑執行所肇致之弊端，以期符合本件緩刑之目
    的，用啟自新。又若被告於本案緩刑期間，違反上開所定負
    擔情節重大，足認原宣告之緩刑難收其預期效果，而有執行
    刑罰之必要，依刑法第75條之1第1項第4款規定，得撤銷其
    緩刑之宣告，併此敘明。
據上論結，應依刑事訴訟法第368條，刑法第74條第1項第1款、
第2項第5款、第8款、第93條第1項第2款，判決如主文。
本案經檢察官胡詩英提起公訴，檢察官鍾忠孝到庭執行職務。
中　　華　　民　　國　 110　　年　　12　　月　　16　　日
                  刑事第九庭    審判長法  官  莊崑山
                                      法  官  陳明富
                                      法  官  李炫德
以上正本證明與原本無異。
如不服本判決應於收受本判決後20日內向本院提出上訴書狀，其
未敘述上訴理由者，並得於提起上訴後20日內向本院補提理由書
狀（均須按他造當事人之人數附繕本）「切勿逕送上級法院」。
中　　華　　民　　國　　110 　年　　12　　月　　16　　日
                                      書記官  沈怡瑩
附錄本判決論罪科刑法條：
修正前毒品危害防制條例第4 條：
製造、運輸、販賣第一級毒品者，處死刑或無期徒刑；處無期徒
刑者，得併科新臺幣2000萬元以下罰金。
製造、運輸、販賣第二級毒品者，處無期徒刑或7年以上有期徒
刑，得併科新臺幣1000萬元以下罰金。
製造、運輸、販賣第三級毒品者，處7年以上有期徒刑，得併科
新臺幣700萬元以下罰金。
製造、運輸、販賣第四級毒品者，處5年以上12年以下有期徒刑
，得併科新臺幣300萬元以下罰金。
製造、運輸、販賣專供製造或施用毒品之器具者，處1年以上7年
以下有期徒刑，得併科新臺幣100萬元以下罰金。
前5項之未遂犯罰之。
附表
編號 物品名稱或態樣 數量 證據名稱出處 沒收之說明 1 白色結晶 壹包 檢出第三級毒品2-fluorode schloroketamine成分。（驗後淨重為2.073公克，高雄市立凱旋醫院109年7月17日高市凱醫驗字第65006號濫用藥物成品檢驗鑑定書，警二卷第32頁） 依刑法第38條第1 項規定沒收 2 惡魔咖啡包（粉紅色包裝） 壹包 檢出微量第三級毒品3,4-亞甲基雙氧苯基乙基胺丁酮（Eutylone）及微量第四級毒品硝西泮（耐妥眠）（Nitr azepam）等成分。（內政部警政署刑事警察局109年8月14日刑鑑字第1090063710號鑑定書，警二卷第38至39頁） 依刑法第38條第1 項規定沒收 3 惡魔咖啡包（粉紅色包裝） 壹包 同上 依刑法第38條第1 項規定沒收 4 惡魔咖啡包（粉紅色包裝） 壹包 同上 依刑法第38條第1 項規定沒收 5 惡魔咖啡包（粉紅色包裝） 壹包 同上 依刑法第38條第1 項規定沒收 6 惡魔咖啡包（粉紅色包裝） 壹包 同上 依刑法第38條第1 項規定沒收 7 惡魔咖啡包（粉紅色包裝） 壹包 同上 依刑法第38條第1 項規定沒收 8 天使咖啡包（黃白色包裝） 壹包 檢出第三級毒品3,4-亞甲基雙氧苯基乙基胺丁酮（Euty lone)及微量第三級毒品芬納西泮（Phenazepam）等成分。其中測得3,4-亞甲基雙氧苯基乙基胺丁酮純度約3%，驗前純質淨重約0.22公克。（內政部警政署刑事警察局109年8月14日刑鑑字第1090063710號鑑定書，警二卷第38至39頁） 依刑法第38條第1 項規定沒收 9 APPLE 手機（門號：0000000000、序號：000000000000000 ） 壹支  依毒品危害防制條例第19條第1 項規定沒收